臺北高等行政法院判決
　　　　　　　　　　　　　　　　　　94年度訴字第00507號
　　　　　　　　　　　　　　　.
原　　　告　甲○○
訴訟代理人　丁○○
被　　　告　臺北縣政府稅捐稽徵處
代　表　人　乙○○處長）住同.
訴訟代理人　丙○○
上列當事人間因土地增值稅事件，原告不服臺北縣政府中華民國
93 年12月22日北府訴決字第0930669366號訴願決定，提起行政
訴訟。本院判決如下：
　　主  文
原告之訴駁回。
訴訟費用由原告負擔。
    事  實
一、事實概要：
　　緣原告於民國（下同）93年5月19日先購買臺北市○○區○
    ○段3小段440號應有部分土地。嗣於同年5月25日，自其配
    偶施滿枝受贈取得臺北縣板橋市○○段1096號應有部分土地
    ，並於同年5月26日出售。原告於93年8月2日向被告申請依
    土地稅法第35條重購自用住宅用地退還已繳納之土地增值稅
    ，經被告以93年8月27日北稅財一字第0930095351號函否准
    所請。原告不服，提起訴願，經遭駁回，遂提起行政訴訟。
二、兩造聲明：
　(一)原告聲明：
    1.訴願決定及原處分均撤銷。
    2.被告應依土地稅法第35條規定退還出售土地已繳納之土地
      增值稅新台幣（下同）428,467元。
    3.訴訟費用由被告負擔。
　(二)被告聲明：
    1.駁回原告之訴。
    2.訴訟費用由原告負擔。
三、兩造之主張：
　(一)原告主張之理由：
    1.按民法第1017條第2項：聯合財產中不能証明為夫或妻所
      有財產，推定為夫妻共有之原有財產。本案系爭退還出售
      土地已繳納之土地增值稅，依土地法第43條規定之絕對效
      力，係為保護善意第三者因信賴登記而設，夫妻如係以法
      定財產制為其夫妻財產制，則以妻登記名義人之不動產，
      除屬妻原有財產或特有財產外，在善意第三者因信賴登記
      ，自妻受讓取得不動產所有權以前，則坐落臺北縣板橋市
      ○○段1096號應有部分土地應依民法第1017條第2項得認
      為屬於夫即原告之所有。
    2.稅捐稽徵法第1條規定：稅捐之稽徵，依本法之規定，本
      法未規定者，依其他有關法律之規定。及稅捐稽徵法第48
      條第3項：納稅義務人違反本法或稅法之規定，適用裁處
      時之法律，但裁處前之法律有利於納稅義務人者，適用最
      有利於納稅義務人之法律。因此臺北縣板橋市○○段1096
      號應有部分土地依民法規定屬原告所有土地。
    3.行政程序法第4條：行政行為應受法律及一般法律原則之
      拘束。同法第6條：「行政行為，非有正常理由，不得為
      差別待遇」及第9條：「行政機關就該管行政程序，應於
      當事人有利及不利之情形，一律注意」。同法第7條：行
      政行為，應依下列原則為之；一、採取之方法應有助於目
      的之達成。二、有多種同樣能達成目的之方法時，應選擇
      對人民權益損害最少者。三、採取之方法所造成之損害不
      得與達成目的之利益顯失均衡。因此本案應解釋為原告持
      有自用住宅使用之土地，嗣後再購買或自其配偶受贈他筆
      土地後再出售，核其情形應係一次取得土地後再出售另一
      筆土地所有。與先售後購或先購後售，應以已持有自用住
      宅用地之立法意旨吻合，原告依土地稅法第35條購自用住
      宅用地退還已繳納土地增值稅之規定申請退稅，符合財政
      部88年9月7日台財稅第881941465號函解釋令之要件。被
      告明顯違反前述之解釋，原告已繳納土地增值稅428,467
      元，被告否准原告申請退還已繳納土地增值稅，洵無理由
      。
  (二)被告主張之理由：
    1.按土地稅法第35條規定：「土地所有權人於出售土地或土
      地被徵收後，自完成移轉登記或領取補償地價之日起，2
      年內重購土地合於左列規定之一，其新購土地地價超過原
      出售土地地價或補償地價，扣除繳納土地增值稅後之餘額
      者，得向主管稽徵機關申請就其已納土地增值稅額內，退
      還其不足支付新購土地地價之數額‧‧‧」上開規定乃針
      對「先售後購」之土地增值稅之退稅事宜所為規範，至如
      「先購後售」者，除出售之土地於出售前1年內供營業使
      用出租者，不得申請退稅外，可依同條第2項準用第1項之
      規定辦理。
    2.復按土地稅法第35條有關重購自用住宅用地退還原已繳納
      土地增值稅規定之立法意旨，在於考量土地所有權人因住
      所遷移等實際需要，必須出售原自用住宅用地，而另於他
      處購買自用住宅用地，為避免因課徵土地增值稅，降低其
      重購土地之能力，乃准就其已納土地增值稅額內，退還其
      不足支付新購土地地價之數額。故該條第1項第1款規定，
      係以土地所有權人於出售原有自用住宅用地後，另行購買
      土地仍作自用住宅用地為要件；同條第2項有關先購後售
      ，既準用第1項之規定，仍應以土地所有權人於購買土地
      時，已持有供自用住宅使用之土地為適用要件，此經財政
      部88年9月7日台財稅第881941465號函釋在案。
    3.原告於93年5月19日購買坐落臺北市○○區○○段3小段
      440號應有部分土地時，當時並未「已持有自用住宅用地
      」；嗣於93年5月25日始自其配偶施滿枝受贈取得坐落臺
      北縣板橋市○○段1096號土地，復於同年5月26日出售該
      受贈土地。衡諸上情，原告雖於93年5月25日至同年5月26
      日曾持有上開受贈之自用住宅用地，惟此期間乃在93年5
      月19日購買臺北市土地之後，即其先購土地時並未持有自
      用住宅使用之土地，核與首揭土地稅法第35條第2項規定
      之先購後售，應以已持有自用住宅用地之立法意旨不合，
      自無重購自用住宅用地退還已繳納土地增值稅之適用，是
      以被告以93年8月27日北稅財一字第0930095351號函否准
      其申請退稅，於法並無違誤。
　  理  由
一、本件訴訟繫屬中被告代表人郭豊鈐改由乙○○擔任，茲據新
    任代表人具狀承受訴訟，核無不合，應予准許。
二、按土地稅法第35條第1項第1款規定，土地所有權人於出售自
    用住宅用地後，自完成移轉登記之次日起，2年內重購未超
    過3公畝之都市土地或未超過7公畝之非都市土地仍作為自用
    住宅用地者，其新購土地地價超過原出售土地地價，扣除繳
    納土地增值稅之餘額者，得向主管稽徵機關申請就其已納之
    土地增值稅額內退還其不足支付新購土地地價之數額，上開
    規定乃針對「先售後購」之土地增值稅之退稅事宜所為規範
    ，至如「先購後售」者，除出售之土地於出售前一年內供營
    業使用出租者，不得申請退稅外，可依同條第2項準用第1項
    之規定辦理。又財政部88年9月7日台財稅第881941465號函
    釋指出，土地稅法第35條有關重購自用住宅用地退還已納土
    地增值稅規定之立法意旨，係考量土地所有權人因住所遷移
    實際需要，必須出售原有自用住宅用地，而另於他處購買自
    用住宅用地，為避免因課徵土地增值稅，降低其重購土地之
    能力，乃准就其已納土地增值稅額內，退還其不足支付新購
    土地地價之數額。故土地稅法第35條第1項第1款規定，係以
    土地所有權人於出售原有自用住宅用地後，另行購買土地作
    為自用住宅用地為其要件，同條第2項先購後售，既準用第1
    項之規定，仍應以土地所有權人於購買土地時，已持有供自
    用住宅使用之土地為適用要件。此函釋符合上開土地稅法規
    定之意旨，自得予適用。
三、本件原告於93年5月19日先購買臺北市○○區○○段3小段
    440號應有部分土地 (先購地)，嗣於同年5月25日，自其配
    偶施滿枝受贈取得臺北縣板橋市○○段1096號應有部分土地
    (後售地)(施滿枝於76年1月16日取得)，並於同年5月26日出
    售之事實，有土地登記簿謄本、所有權移轉契約書及戶籍謄
    本附原處分卷可稽，復為原告所不爭執。是原告於93年5月
    19日購買先購地時，並非後售地之所有權人，亦即原告於購
    買先購地時，即使其戶籍設在此後售地，亦屬未持有供自用
    住宅使用之後售地，並不符合土地稅法第35條第2項之要件
    。是被告否准原告退還已繳納後售地之土地增值稅之申請，
    揆諸首揭說明，於法無不合。又原告之配偶施滿枝係於76年
    1月16日取得後售地，依當時民法第1017條第1項規定，後售
    地為其配偶施滿枝所有，原告主張為其所有云云，並不足採
    。
四、從而，原處分否准原告退還已繳納後售地之土地增值稅之申
    請，並無違法，訴願決定予以維持，亦無不合。原告訴請撤
    銷，並請求被告應依土地稅法第35條規定退還出售土地已繳
    納之土地增值稅428,467元。為無理由，應予駁回。
五、據上論結，本件原告之訴為無理由，爰依行政訴訟法第98條
    第3項前段，判決如主文。
中    華    民    國    94     年     11    月    24  日
                        第一庭審判長法  官 姜素娥
                                    法  官 陳秀
                                   法  官 吳東都
上為正本係照原本作成。
如不服本判決，應於送達後20日內，向本院提出上訴狀並表明上
訴理由，如於本判決宣示後送達前提起上訴者，應於判決送達後
20日內補提上訴理由書（須按他造人數附繕本）。
中　　華　　民　　國　　94　　 年　   11 　月　　 24  日
 　　  　　　　　　　    　         書記官 李金釵
